臺灣板橋地方法院民事判決　九十一年度簡上字第一一號
　　上　訴　人　甲○○○
　　訴訟代理人　乙○○
　　被　上訴人　丙○○○
右當事人間請求給付會款事件，上訴人對於中華民國九十年七月三十一日本院板橋簡
易庭九十年度板簡字第九四五號第一審判決提起上訴，本院判決如左：
    主      文
原判決關於命上訴人給付新台幣捌拾柒萬陸仟參佰元及自民國九十年三月二十八日起
至清償日止，按週年利率百分之五計算之利息部分，及該部分假執行之宣告暨命上訴
人負擔訴訟費用之裁判（除確定部分外）均廢棄。
右開廢棄部分，被上訴人在第一審之訴及假執行之聲請均駁回。
第一審（除確定部分外）、第二審訴訟費用由被上訴人負擔。
    事      實
甲、上訴人方面：
  一、聲明：求為判決如主文第一項、第二項所示。
  二、陳述：除與原判決所載相同者予以引用外，補稱：被上訴人自承另召集互助會
      一個，會期自八十四年四月五日至八十八年十月五日，每會新台幣（下同）二
      萬元（下稱系爭乙會），而訴外人周玲如參加一會，該互助會於八十七年十一
      月間停會後，經結算結果，被上訴人積欠周玲如一百零四萬元會款未給付等情
      ，則周玲如應為被上訴人之債權人無疑。嗣周玲如業於民國九十年十一月二日
      出具「債權轉讓聲明書」將其債權讓與上訴人，上訴人並以上訴狀繕本及「債
      權轉讓聲明書」之送達，將債權讓與之事實通知被上訴人，從而，上訴人對被
      上訴人另享有一百零四萬元之債權，爰依民法第三百三十四條第一項規定主張
      與積欠被上訴人之會款債務抵銷。
  三、證據：除援用原審所提證物外，補提債權轉讓聲明書乙紙。
乙、被上訴人方面：被上訴人未於言詞辯論期日到場，亦未提出任何書狀作何聲明或
    陳述。
丙、本院依職權訊問證人周玲如。
    理      由
一、被上訴人經合法通知，未於言詞辯論期日到場，核無民事訴訟法第三百八十六條
    所列各款情形，爰依上訴人之聲請，由其一造辯論而為判決。
二、被上訴人起訴主張：上訴人於八十五年五月間以甲○○○及乙○○名義，參加被
    上訴人召集之互助會二會，會期自八十五年十月一日起至八十九年九月一日止，
    每會三萬元（下稱系爭甲會），上訴人分別於八十七年八月一日、同年十月一日
    以七千五百元及七千八百元標金得標，被上訴人並已如數給付得標之會款，詎上
    訴人得標後即拒繳八十七年十二月份至八十九年九月份之死會會款，合計二十二
    期，每期六萬元，共一百三十二萬元，爰依互助會之法律關係，請求上訴人給付
    積欠之會款一百三十二萬元，及自支付命令送達翌日起至清償日止按週年利率百
    分之五計算之利息等語（原審判決上訴人應給付被上訴人八十七萬六千三百元，
    及自九十年三月二十八日起至清償日止按週年利率百分之五計算之利息，而駁回
    被上訴人其餘之訴及假執行之聲請，被上訴人就敗訴部分並未上訴，已告確定）
    ；上訴人則以：被上訴人曾以他人名義冒標系爭甲會之會款，並片面終止該互助
    會之進行，應無權要求上訴人給付積欠之會款，且上訴人尚另以自己名義參加系
    爭乙會一會，訴外人周玲如亦參加一會，該互助會於八十七年十一月間停會後，
    經結算結果，被上訴人各積欠上訴人及周玲如一百零四萬元會款，而周玲如業於
    九十年十一月二日將其債權讓與上訴人，並經上訴人將債權之讓與通知被上訴人
    ，是被上訴人共應給付上訴人二百零八萬元會款，扣除先前被上訴人於八十七年
    十一月間清償之五十九萬六千三百元，被上訴人尚積欠上訴人一百四十八萬三千
    七百元會款未清償，爰依民法第三百三十四條第一項規定主張與積欠被上訴人之
    會款債務抵銷等語置辯。
三、被上訴人主張上訴人於八十五年五月間以甲○○○及乙○○名義，參加系爭甲會
    二會，並分別於八十七年八月一日、同年十月一日以七千五百元及七千八百元標
    金得標，被上訴人並已如數給付得標之會款，而上訴人得標後即拒繳八十七年十
    二月份至八十九年九月份之死會會款，合計二十二期，每期六萬元，共一百三十
    二萬元之事實，為上訴人所不爭執，並據其提出之系爭甲會會單影本乙紙為證，
    堪信為真實。上訴人雖辯稱被上訴人曾以他人名義冒標系爭甲會之會款，並片面
    終止該互助會之進行，應無權要求上訴人給付積欠之會款等語，然查上訴人既已
    標得會款，已成死會，負有繳納死會會款予被上訴人之義務，縱被上訴人曾以他
    人名義冒標會款，並片面終止該互助會之進行屬實，上訴人亦不能解免繳納死會
    會款之義務，是其執此抗辯被上訴人無權要求給付積欠之會款乙節，即非可採。
四、上訴人辯稱其另以自己名義參加系爭乙會一會，該互助會於八十七年十一月間停
    會後，經結算結果，被上訴人積欠上訴人一百零四萬元會款，而被上訴人已於八
    十七年十一月間先行清償五十九萬六千三百元等情，為被上訴人所不爭執，其雖
    爭執該互助會已以五十九萬六千三百元與上訴人達成協議，上訴人受此款項清償
    後即放棄其餘請求等語，然被上訴人迄未舉證證明上訴人於領取五十九萬六千三
    百元即放棄因參加系爭乙會而生之會款請求權，況衡諸常情，上訴人既尚積欠被
    上訴人系爭甲會之會款一百三十二萬元，豈有可能放棄因參加系爭乙會而生之會
    款債權，而任被上訴人就系爭甲會會款對上訴人為全額之請求，是被上訴人所稱
    上訴人受五十九萬六千三百元款項清償後即放棄因參加系爭乙會所生之其餘會款
    請求權乙節，非可採信。據此核算，足認上訴人以自己名義參加系爭乙會一會，
    扣除已領之五十九萬六千三百元，被上訴人尚積欠上訴人四十四萬三千七百元會
    款債權（計算式：0000000－000000＝443700元）。
五、上訴另辯稱訴外人周玲如亦參加系爭乙會一會，該互助會於八十七年十一月間停
    會後，經結算結果，被上訴人積欠周玲如一百零四萬元會款未給付，而周玲如業
    於九十年十一月二日出具「債權轉讓聲明書」將其債權讓與上訴人，上訴人並以
    上訴狀繕本及「債權轉讓聲明書」之送達，將債權讓與之事實通知被上訴人等情
    ，業據其提出與所述相符之債權轉讓聲明書乙紙為證，並經證人周玲如於本院審
    理中證述屬實，且被上訴人已於相當時期受合法通知，未於言詞辯論期日到場，
    復未提出任何書狀就此部分為爭執，足認上訴人所辯上情，堪予採信。據此可知
    ，上訴人因受讓周玲如之上開債權，而對被上訴人另享有一百零四萬元之會款債
    權。
六、按二人互負債務，而其給付種類相同，並均屆清償期者，各得以其債務，與他方
    之債務，互為抵銷，民法第三百三十四條第一項前段定有明文。本件上訴人雖積
    欠被上訴人系爭甲會會款一百三十二萬元，惟被上訴人亦積欠上訴系爭乙會會款
    共一百四十八萬三千七百元（計算式：443700＋0000000＝0000000元），而系爭
    甲會、乙會之會期，已分別八十九年九月一日、八十八年十月五日屆滿，則兩造
    互負之債務均屆清期，上訴人自得依上開規定主張與積欠被上訴人之會款債務抵
    銷，且其於原審已對被上訴人為抵銷之意思表示，抵銷後，上訴人積欠被上訴人
    之一百三十二萬元會款債務已歸消滅，被上訴人自不得訴請上訴人給付。
七、綜上，本件被上訴人基於互助會之法律關係，請求上訴人給付一百三十二萬元，
    及自支付命令送達翌日即九十年三月二十八日起至清償日止，按週年利率百分之
    五計算之利息，即無理由，應予駁回，其假執行之聲請亦失所附麗，應併予駁回
　　。原審不及審酌前開債權移轉之上訴理由，而判命上訴人應給付被上訴人八十七
　　萬六千三百元，及自九十年三月二十八日起至清償日止按週年利率百分之五計算
　　之利息，並依聲請為假執行之宣告，容有未洽，上訴意旨指摘原判決此部分不當
　　，求予廢棄改判，為有理由，爰由本院將原判決此部分予以廢棄改判如主文第二
　　項所示。
據上論結，本件上訴為有理由，依民事訴訟法第四百三十六條之一第三項、第四百五
十條、第三百八十五條第一項前段、第七十八條，判決如主文。
中　　　華　　　民　　　國　　九十一　　年　　　四　　　月　　　四　　　日
                                                臺灣板橋地方法院民事第四庭
~B審判長法　官　陳財旺
~B　　　法　官　陳翠琪
~B　　　法　官　趙義德
右正本證明與原本無異。
本判決不得上訴。
中　 　 華 　　 民　　　國　　九十一　　年　　　四 　　 月　　　九　　　日
~B法院書記官　方蟾苓
